【裁判字號】    99,易,60
【裁判日期】    990505
【裁判案由】    詐欺
【裁判全文】
臺灣高雄地方法院刑事判決                99年度易字第60號
公  訴  人  臺灣高雄地方法院檢察署檢察官
被      告  甲○○
上列被告因詐欺案件，經檢察官提起公訴（98年度偵緝字第236
2號），本院判決如下：
    主  文
甲○○共同犯詐欺取財罪，處有期徒刑伍月，如易科罰金，以新
臺幣壹仟元折算壹日。緩刑貳年，並應向被害人乙○○支付新臺
幣玖萬元，其給付方式為如附件所示。
    事  實
一、緣年籍姓名不詳自稱「劉志銘」之成年男子（下稱「劉志銘
    」）及其所屬詐騙集團成員，基於為自己不法所有之共同犯
    意聯絡，於民國95年6 月初起至97年8 月22日間，陸續撥打
    電話予乙○○，佯稱要邀約其加入香港六合彩有限責任公司
    、簽注香港六合彩及要賠償其未中獎損失云云，使乙○○不
    疑有詐而陷於錯誤，遂依指示分次匯款，總共匯出約77筆，
    匯出金額約共計新臺幣（下同）1,300 餘萬元。97年1 月間
    ，甲○○於網路上與上揭詐欺集團成員取得聯繫，其遂與上
    揭詐欺集團成員，基於為自己不法所有之共同犯意聯絡，由
    其提供其所申辦之第一商業銀行（下稱第一商銀) 楠梓分行
    帳號00000000000 號帳戶，供該詐騙集團詐騙使用，嗣乙○
    ○因受該詐欺集團成員為上揭詐術而陷於錯誤，於97年1 月
    31日（起訴書誤載為「13日」）匯入10萬元至甲○○上開帳
    戶內（為上揭77筆之其中1 筆），並由甲○○於隔日即前往
    提領該10萬元，並將之交予「劉志銘」所屬之詐騙集團成員
    ，嗣乙○○發覺受騙而報警處理，經警循線查獲上情。
二、案經乙○○訴由宜蘭縣政府警察局宜蘭分局報請臺灣高雄地
    方法院檢察署檢察官偵查起訴。
    理  由
一、本件被告甲○○所犯係死刑、無期徒刑、最輕本刑為3 年以
    上有期徒刑以外之罪，其於審判程序中就被訴事實為有罪之
    陳述，由法官告知簡式審判程序之旨，並聽取公訴人及被告
    之意見後，經本院依刑事訴訟法第273 條之1 第1 項之規定
    ，裁定由受命法官獨任進行簡式審判程序。又本件卷內之物
    證、書證等證據，依同法第273 條之2 規定，不受第159 條
    第1 項關於傳聞法則規定之限制，依法均有證據能力，合先
    敘明。
二、上揭事實，業據被告甲○○於本院審理時供承不諱，復經證
    人即被害人乙○○於警詢、偵訊之證詞相合（見臺灣高雄地
    方法院檢察署98年度偵緝字第23623 號卷第30頁；警卷第1
    頁至第3 頁），並有淡水第一信用合作社97年1 月31日匯出
    匯款條1 紙、第一商銀97年度10月24日一楠梓字第00282 號
    函暨所附上揭帳戶申辦資料、交易明細各1 份在卷可稽（見
    警卷第5 頁、第8 頁至第12頁）。是被告甲○○之任意性自
    白核與事實相符，足為認定事實之依據。則本案事證明確，
    被告上開詐欺取財犯行，堪以認定。
三、核被告甲○○所為，係犯刑法第339 條第1 項之詐欺取財罪
    。按正犯、從犯之區別，係以其主觀之犯意及客觀之犯行為
    標準，凡以自己犯罪之意思而參與犯罪，無論其所參與者是
    否犯罪構成要件之行為，皆為正犯，其以幫助他人犯罪之意
    思而參與犯罪，其所參與者，苟係犯罪構成要件之行為，亦
    為正犯，必以幫助他人犯罪之意思而參與犯罪，其所參與者
    又為犯罪構成要件以外之行為，始為從犯（最高法院25年度
    上字第2253號判例意旨可資參照），故行為人所參與者雖係
    犯罪構成要件以外之行為，然如係基於共同行為決意，而與
    其他共同實施犯罪行為之人，各自分擔犯罪行為之一部，縱
    其所為非屬構成要件行為，亦應對於全部發生之結果共同負
    責，均屬共同正犯。而電話詐騙此一新型社會犯罪型態，自
    刊登廣告、收購人頭帳戶、撥打電話實施詐騙、指定被害人
    匯款帳戶、自人頭帳戶提領款項、取贓分贓等階段，乃係需
    由多人縝密分工方能完成之集團性犯罪被告甲○○除提供金
    融帳戶供集團成員使用外，並擔任「車手」，負責提領本件
    詐欺所得款項之工作，其所為雖屬詐欺取財構成要件以外之
    行為，然其最終目的，係欲促使集團能夠順利完成詐欺取財
    ，顯係基於正犯之犯意共同參與該集團之運作甚明，自應論
    以正犯。又共同正犯之意思聯絡，原不以數人間直接發生者
    為限，即有間接之聯絡者，亦包括在內，如甲分別邀約乙、
    丙犯罪，雖乙、丙間彼此並無直接之聯絡，亦無礙於其為共
    同正犯之成立（最高法院77年臺上字第2135號判例意旨可資
    參照）。是被告甲○○與「劉志銘」所屬詐騙集團成年成員
    間，就本件詐欺犯行，有犯意聯絡及行為分擔，為共同正犯
    。爰審酌被告甲○○明知使用他人帳戶詐欺之情形猖獗，竟
    為圖私利，除提供帳戶供詐欺集團使用外，並擔任提領詐騙
    款項之車手工作，實際參與詐欺取財犯行，造成執法機關不
    易查緝詐騙集團成員，增加被害人乙○○尋求救濟之困難，
    擾亂金融交易往來秩序及社會正常交易安全甚鉅，助長社會
    犯罪風氣，惡性非輕，惟率及被告甲○○於犯後能坦承犯行
    ，犯後態度尚可，且其於本案尚非主謀，參與本件犯罪程度
    非深，又其業與被害人乙○○達成和解，賠償其本件損失，
    獲得被害人之原諒乙節，有本院99年度附民字第136 號和解
    筆錄及被害人之刑事陳述狀附卷可按（見本院卷第27頁、第
    28 頁 ），暨其犯罪之動機、目的、手段、對社會所生危害
    等一切情狀，量處如主文所示之刑，並考量其學歷、職業，
    諭知易科罰金之折算標準。
四、末被告甲○○前雖因故意犯罪受有期徒刑以上刑之宣告，惟
    其於執行完畢或赦免後5 年以內未曾因故意犯罪受有期徒刑
    以上刑之宣告乙情，有臺灣高等法院被告前案紀錄表1 份附
    卷可憑，且其業已獲得被害人乙○○之諒解而和解，已於前
    述，是茲念其應係因一時不慎，致罹刑典，其經此偵、審教
    訓後，應知所警惕，信無再犯之虞，是本院認所宣告之刑以
    暫不執行為適當，爰併予宣告緩刑2 年；再被告甲○○之上
    開犯罪情節，對被害人身心確實造成侵害，且雙方雖已達成
    民事和解，惟就和解金額尚有9 萬元未支付，而被告甲○○
    表示自99年5 月5 日起至100 年4 月5 日止，以匯款方式分
    期匯入原告指定帳戶（受款銀行：淡水第一信用合作社水分
    行；受款戶名：乙○○；銀行代碼：119 ；受款帳號：0000
    000000000 ），共分為12期，每月為1 期，以每月5 日為清
    償日，至全部清償完畢為止（除最末期即100 年4 月5 日給
    付2,000 元），按月給付8,000 元，如有一期未付，視為全
    部到期乙節，有上揭和解筆錄在卷可查（見本院卷第28頁）
    ，本院斟酌上情及促使被告甲○○履行和解內容，認不宜未
    附條件給予被告甲○○緩刑宣告，爰依刑法第74條第2 項第
    3 款規定，命其履行如主文所示之條件，以啟自新。
據上論斷，應依刑事訴訟法第299 條第1 項前段、第284 條之1
、第273 條之1 第1 項，刑法第339 條第1 項、第28條、第41條
第1 項前段、第74條第1 項第2 款、第2 項第3 款，刑法施行法
第1 條之1 ，判決如主文。
本案經檢察官王兆琳到庭執行職務。
中    華    民    國    99    年    5     月    5     日
                刑事第十三庭  法  官  王參和
以上正本證明與原本無異。
如不服本判決應於收受送達後10日內向本院提出上訴書狀，並應
敘述具體理由；如未敘述上訴理由者，應於上訴期間屆滿後20日
內向本院補提理由書（均須按他造當事人之人數附繕本）「切勿
逕送上級法院」。
中    華    民    國    99    年    5     月    5     日
                              書記官  葉祝君
附錄本件論罪科刑法條全文
刑法第339條第1項
意圖為自己或第三人不法之所有，以詐術使人將本人或第三人之
物交付者，處五年以下有期徒刑、拘役或科或併科一千元以下罰
金。
附件：
被告甲○○自民國99年5 月5 日起至民國100 年4 月5 日止，以
匯款方式分期匯入原告指定帳戶（受款銀行：淡水第一信用合作
社水碓分行；受款戶名：乙○○；銀行代碼：119 ；受款帳號：
0000000000000 ），共分為12期，每月為1 期，以每月5 日為清
償日（除最末期即民國100 年4 月5 日給付新臺幣貳仟元），按
月給付新臺幣捌仟元，如有一期未付，視為全部到期。

司法院資訊處製作；財團法人民間司法改革基金會備份。
